【裁判字號】    97,訴,3507
【裁判日期】    970930
【裁判案由】    毒品危害防制條例
【裁判全文】
臺灣板橋地方法院刑事判決              97年度訴字第3507號
公  訴  人  臺灣板橋地方法院檢察署檢察官
被      告  甲○○
上列被告因違反毒品危害防制條例案件，經檢察官提起公訴（97
年度毒偵字第5929號），本院於準備程序進行中，被告就被訴之
事實為有罪之陳述，經告知被告簡式審判程序之旨，並聽取當事
人之意見後，裁定進行簡式審判程序，判決如下：
    主  文
甲○○施用第一級毒品，累犯，處有期徒刑玖月，扣案之第一級
毒品海洛因壹包（驗餘毛重零點肆玖公克），其毒品部分，沒收
銷燬之，其包裝袋壹個沒收。又施用第二級毒品，累犯，有期徒
刑伍月。應執行有期徒刑壹年，扣案之第一級毒品海洛因壹包（
驗餘毛重零點肆玖公克），其毒品部分，沒收銷燬之，其包裝袋
壹個沒收。
    事  實
一、甲○○有違反槍砲彈藥刀械管制條例及多次違反麻醉藥品管
    理條例等案件前科，又於民國87年間因施用毒品案件，經本
    院於同年6 月3 日以87年度易字第2605號裁定送勒戒處所觀
    察、勒戒後，認無繼續施用毒品傾向，於同年9 月11日以87
    年度易字第2605號判處免刑，又於同年間因施用毒品案件，
    經本院於同年10月9 日以87年度毒聲字第2452號裁定送勒戒
    處所觀察、勒戒後，認有繼續施用毒品傾向，經本院於同年
    10月30日裁定送戒治處所強制戒治，經本院於88年3 月24日
    以88年度毒聲字第1955號裁定停止戒治，於88年4 月13日釋
    放，於88年10月29日戒治期滿，經臺灣板橋地方法院檢察署
    檢察官於88年12月31日以88年戒毒偵字第229 號為不起訴處
    分確定，復於88年間因違反毒品危害防制條例施用毒品案件
    ，經本院於89年1 月10日以89年度毒聲字第194 號裁定送戒
    治處所強制戒治，經本院於89年11月6 日以89年度毒聲字第
    6371號裁定停止戒治，於89年12月29日釋放，於90年2 月1
    日戒治期滿，檢察官並據以起訴，經本院於89年4 月28日以
    89年度訴字第525 號判處有期徒刑6 月，於89年7 月21日撤
    回臺灣高等法院89年度上訴字第801 號上訴後確定，次於89
    年間因違反槍砲彈藥刀械管制條例案件，經本院於89年8 月
    25日以89年度訴字第1247號判處有期徒刑7 月，於89年9 月
    28日確定，前2 案更定其刑為有期徒刑1 年，於90年12月17
    日因縮短刑期執行完畢，另於91年間因違反毒品危害防制條
    例等案件，經本院於93年5 月7 日以93年度訴字第37號，就
    轉讓毒品罪部分判處有期徒刑2 年，就詐欺罪部分判處有期
    徒刑1 年，定應執行有期徒刑2 年10月，經臺灣高等法院於
    93年12月23日以93年上訴字第2458號駁回上訴，於94 年1月
    14日確定，詐欺罪部分，嗣減刑為有期徒刑6 月，遞於91年
    間因施用毒品案件，經臺灣桃園地方法院於91年9 月24日以
    91年度毒聲字第2786號裁定送戒治處所強制戒治，經臺灣桃
    園地方法院於92年8 月13日以92年度毒聲字第2450 號 裁定
    停止戒治，於92年9 月3 日釋放，於92年11月29日戒治期滿
    ，檢察官並據以起訴，經臺灣桃園地方法院於92年7 月1 日
    以92年度訴字105 號，就施用第一級毒品罪部分判處有期徒
    刑10月，就施用第二級毒品罪部分判處有期徒刑8 月，定應
    執行有期徒刑1 年4 月，於92年8 月11日確定，遞於93年間
    因違反毒品危害防制條例施用毒品案件，經臺灣桃園地方法
    院於93年6 月11日以93年度桃簡字第531 號判處有期徒刑6
    月，於93年10月22日確定，嗣減刑為有期徒刑3 月，再於92
    年間因贓物案件，經本院於93年2 月27日以93年度易緝字第
    26號判處有期徒刑4 月，於93年4 月2 日確定，末4 案接續
    執行，於96年10月25日因縮短刑期假釋，於97年2 月4 日因
    縮短刑期假釋期滿。詎其仍不知悔改，竟基於施用第一級毒
    品海洛因之犯意，於末次強制戒治執行完畢釋放後5 年內，
    再於97年5 月1 日晚間某時，在臺北縣新莊市樂生療養院後
    山，將第一級毒品海洛因摻入香菸，以吸取香菸方式，施用
    第一級毒品海洛因1 次，又基於施用第二級毒品甲基安非他
    命之故意，於前開時、地，另將第二級毒品甲基安非他命置
    於錫箔紙上加熱，以吸取其濃煙方式，施用第二級毒品甲基
    安非他命1 次，旋於次日下午4 時許，在桃園縣龜山鄉○○
    路○ 段160 巷口，為警查獲，並扣得其所有，且供其施用之
    第一級毒品海洛因1 包（毛重0. 51 公克，鑑驗使用0.02
    公克，驗餘毛重0.49公克）。
二、案經桃園縣政府警察局龜山分局移送臺灣桃園地方法院檢察
    署呈請臺灣高等法院檢察署檢察長令轉臺灣板橋地方法院檢
    察署檢察官偵查起訴。
    理  由
一、程序部分：按除被告所犯為死刑、無期徒刑、最輕本刑為三
    年以上有期徒刑之罪或高等法院管轄第一審案件者外，於第
    一次審判期日前之準備程序進行中，被告先就被訴事實為有
    罪之陳述時，審判長得告知被告簡式審判程序之旨，並聽取
    當事人、代理人、辯護人及輔佐人之意見後，裁定進行簡式
    審判程序，刑事訴訟法第273 條之1 第1 項定有明文。經核
    ，本件被告甲○○所犯係死刑、無期徒刑、最輕本刑為三年
    以上有期徒刑以外之罪，其於準備程序中就被訴事實為有罪
    之陳述，經法官告知簡式審判程序之旨，並聽取公訴人、被
    告之意見後，本院爰依首揭規定，合議裁定由受命法官獨任
    進行簡式審判程序，合先敘明。
二、訊據被告於警詢及本院審理時均坦承前揭犯罪事實不諱，又
    其於為警查獲後，於同日下午6 時20分許，經採集其尿液檢
    體，送由臺灣檢驗科技股份有限公司以酵素免疫分析法初步
    檢驗，呈鴉片類及安非他命類陽性反應，復經氣相層析質譜
    儀法確認，亦有嗎啡（3537ng/ml） 、可待因（511ng/ml）
    、安非他命（1209ng/ml） 、甲基安非他命（13112ng/ml）
    等陽性反應，有該公司97年5 月20日濫用藥物尿液檢驗報告
    附卷得佐；另扣案之白色粉末，經送前開公司鑑定，認毛重
    0.51公克，鑑驗使用0.02公克，驗餘毛重0.49公克，呈海洛
    因陽性反應，復有該公司同年5 月27日濫用藥物檢驗報告存
    卷得稽。按海洛因經注射或吸入人體後，約百分之80於24小
    時內自尿中排出，一般而言，尿液中能否驗出嗎啡陽性反應
    與其投與量、投與途徑、採尿時間、個人體質及檢測方法之
    靈敏度有關，國外曾有文獻報導注射6 毫克之海洛因鹽酸鹽
    ，其代謝物嗎啡之平均可檢出時限約為26小時，業經行政院
    衛生署藥物食品檢驗局於81年9 月8 日以藥檢1 字第811488
    5 號函述綦詳；又甲基安非他命經口服投與後約百分之70於
    24小時內自尿中排出，約百分之90於96小時內自尿中排出，
    由於甲基安非他命成分之檢出與其投與方式、投與量、個人
    體質、採尿時間與檢測儀器之精密度等諸多因素有關，因此
    僅憑尿液中呈甲基安非他命陽性反應，並無法確實推算吸食
    時間距採集時間之長短，惟依上述資料推斷，最長可能不會
    超過4 日，亦有行政院衛生署藥物食品檢驗局81年2 月8 日
    （81）藥檢1 字第001156號函可按。查目前之尿液檢體毒品
    反應鑑驗方法，以氣相層析質譜儀法最為精確，並可排除服
    用藥物導致毒品偽陽性反應之可能性，再參諸海洛因係嗎啡
    經化學合成之半人工合成品，其毒性倍於嗎啡，其施打或吸
    食後，經人體代謝作用而分解成毒性較低之嗎啡，而於尿液
    中被檢測出，故吸食或施打海洛因或嗎啡在尿液中均以嗎啡
    形態被檢測出，此為本院職務上已知之事實，並經行政院衛
    生署藥物食品檢驗局上揭函文敘明無誤，且觀以目前一般常
    見施用之第一級毒品為海洛因，甚少或甚至未見有施用鴉片
    或嗎啡者，足徵被告施用之第一級毒品應為海洛因，堪為認
    定。茲本件被告尿液檢體經以氣相層析質譜儀法確認，鑑出
    被告尿液確有嗎啡及甲基安非他命等陽性反應，是可確信被
    告於採集尿液檢體前約分別於26小時、96小時內扣除為警查
    獲後被告不可能施用毒品期間內之某時，確曾施用第一級毒
    品海洛因及第二級毒品甲基安非他命。承上所述，被告之前
    揭自白，應合於事實。
三、查被告前於87年間因施用毒品案件，經本院於同年6 月3 日
    以87年度易字第2605號裁定送勒戒處所觀察、勒戒後，認無
    繼續施用毒品傾向，於同年9 月11日以87年度易字第2605號
    判處免刑，又於同年間因施用毒品案件，經本院於同年10月
    9 日以87年度毒聲字第2452號裁定送勒戒處所觀察、勒戒後
    ，認有繼續施用毒品傾向，經本院於同年10月30日裁定送戒
    治處所強制戒治，經本院於88年3 月24日以88年度毒聲字第
    1955號裁定停止戒治，於88年4 月13日釋放，於88年10月29
    日戒治期滿，經臺灣板橋地方法院檢察署檢察官於88年12月
    31日以88年戒毒偵字第229 號為不起訴處分確定，復於88年
    間因違反毒品危害防制條例施用毒品案件，經本院於89年1
    月10日以89年度毒聲字第194 號裁定送戒治處所強制戒治，
    經本院於89年11月6 日以89年度毒聲字第6371號裁定停止戒
    治，於89年12月29日釋放，於90年2 月1 日戒治期滿，91年
    間因施用毒品案件，經臺灣桃園地方法院於91年9 月24日以
    91年度毒聲字第2786號裁定送戒治處所強制戒治，經臺灣桃
    園地方法院於92年8 月13日以92年度毒聲字第2450號裁定停
    止戒治，於92年9 月3 日釋放，於92年11月29日戒治期滿，
    有臺灣高等法院被告前案紀錄表在卷可徵。綜上所見，本件
    被告於強制戒治執行完畢釋放後，5 年內再犯施用前述毒品
    之犯行，事證業臻明確，均堪認定，應依法論科。
四、核被告施用第一級毒品海洛因之行為，係犯毒品危害防制條
    例第10條第1 項之施用第一級毒品罪；又其施用第二級毒品
    甲基安非他命之行為，則犯同條第2 項之施用第二級毒品罪
    。其施用第二級毒品甲基安非他命，衡情，亦應有持有該毒
    品之行為，惟此持有之低度行為，當與其持有第一級毒品海
    洛因之低度行為各為其施用上開毒品之高度行為所吸收，均
    不另論罪。其施用上開2 種毒品，犯意互殊，行為各異，故
    應分論併罰。查其前於91年間因違反毒品危害防制條例等案
    件，經本院於93年5 月7 日以93年度訴字第37號，就轉讓毒
    品罪部分判處有期徒刑2 年，就詐欺罪部分判處有期徒刑1
    年，定應執行有期徒刑2 年10月，經臺灣高等法院於93年12
    月23日以93年上訴字第2458號駁回上訴，於94年1 月14日確
    定，詐欺罪部分，嗣減刑為有期徒刑6 月，又於91年間因違
    反毒品危害防制例案件經臺灣桃園地方法院於92年7 月1 日
    以92年度訴字105 號，就施用第一級毒品罪部分判處有期徒
    刑10月，就施用第二級毒品罪部分判處有期徒刑8 月，定應
    執行有期徒刑1 年4 月，於92年8 月11日確定，另於93年間
    因違反毒品危害防制條例施用毒品案件，經臺灣桃園地方法
    院於93年6 月11日以93年度桃簡字第531 號判處有期徒刑6
    月，於93年10月22日確定，嗣減刑為有期徒刑3 月，再於92
    年間因贓物案件，經本院於93年2 月27日以93年度易緝字第
    26號判處有期徒刑4 月，於93年4 月2 日確定，接續執行，
    於96年10月25日因縮短刑期假釋，於97年2 月4 日因縮短刑
    期假釋期滿，亦有上述被告前案紀錄表在卷足憑，其於徒刑
    執行完畢後，5 年以內再犯本件有期徒刑以上之各罪，是均
    屬累犯，皆應依刑法第47條第1 項規定，分別加重其刑。本
    件執行公訴檢察官具體求刑認應定執行有期徒刑1 年5 月，
    本院審酌其有多項犯罪紀錄，已如前述，是素行欠佳，又其
    於受觀察、勒戒及強制戒治後，猶另萌施用毒品之犯意，再
    犯本罪，顯見其戒除毒癮之意志薄弱，且未衷心悛悔，漠視
    法令之禁制，恣意濫用藥品，其行為甚為可訾，及其施用毒
    品祗係戕害自己身心，並無加害他人，兼衡其本件施用毒品
    種類、次數、犯罪動機、目的、手段、犯後態度等一切情狀
    ，認宜各量處如主文所示之刑，並定其應執行之刑如主文所
    示。至扣案之第一級毒品海洛因1 包，驗餘毛重0.49公克，
    為被告所有，且係供其犯本件施用第一級毒品罪所用之物，
    故其毒品部分，應依毒品危害防制條例第18條第1 項前段規
    定，沒收銷燬之，其包裝袋1 個，則應依刑法第38條第1 項
    第2 款規定，諭知沒收。
據上論斷，應依刑事訴訟法第273 條之1 第1 項、第299 條第1
項前段，毒品危害防制條例第10條第1 項、第2 項、第18條第1
項前段，刑法第11條前段、第47條第1 項、第51條第5 款、第38
條第1 項第2 款，判決如主文。
本案經檢察官黃佳權到庭執行職務。
中    華    民    國    97    年    9     月    30    日
                    刑事第一庭  法  官  朱敏賢
上列正本證明與原本無異。
如不服本判決，應於送達後十日內敘明上訴理由，向本院提出上
訴狀。
                                書記官  李郁禎
中    華    民    國    97    年    9     月    30    日
附錄本案論罪科刑法條：
毒品危害防制條例第10條：
施用第一級毒品者，處六月以上五年以下有期徒刑。
施用第二級毒品者，處三年以下有期徒刑。


司法院資訊處製作；財團法人民間司法改革基金會備份。
